【裁判字號】    90,訴易,1
【裁判日期】    900619
【裁判案由】    侵權行為損害賠償
【裁判全文】
臺灣高等法院民事判決  九十年度訴易字第一號
      原      告  乙○○       台北縣板橋市○○路○段三七一號二樓
      訴訟代理人  李弘仁律師
      被      告  甲○○       台北縣板橋市○○路一三七號四號四樓
右當事人間請求侵權行為損害賠償事件，本院判決如左：
    主    文
被告應給付原告新臺幣壹拾萬零壹仟肆佰柒拾陸元，及自八十九年十月五日起，至清
償日止，按年息百分之五計算之利息。
原告其餘之訴駁回。
訴訟費用由被告負擔三分之一餘由原告負擔。
    事    實
甲、原告方面：
一、聲明：
  (一)被告應給付原告新台幣（下同）三十二萬二千四百七十六元，及自原起訴狀繕本
    送達之翌日起至清償日止，按年息百分之五計算之利息。
  (二)訴訟費用由被告負擔。
二、陳述：
  (一)緣被告與原告本共用牆壁毗鄰而居，嗣被告未經原告同意，擅自改建延長其後陽
    台，而佔用其與原告共有之牆壁，於八十八年十二月三日十三時許，原告在其住
    處騎樓遇及被告，復要求被告將前開違建部分拆除，二人因而發生爭執，詎被告
    竟本於傷害之故意，進而出手毆打原告，致原告受有胸骨線性骨折之傷害，傷害
    之刑事部分，業已經台灣板橋地方法院刑事庭判決被告有罪，處拘役三十日，並
    經本院刑事庭八十九年上易字第二九二七號判決，駁回被告之上訴確定在案，故
    被告侵權行為業已明確。
  (二)依民法第一百八十四條第一項規定：「因故意或過失，不法侵害他人之權利者，
    負損害賠償責任。」及第一百九十五條第一項規定：「不法侵害他人之身體、健
    康．．．，被害人雖非財產上之損害，亦得請求賠償相當之金額。」，被告故意
    毆打原告造成胸骨線性骨折等傷害，業已侵害原告之身體及健康權，依上開民法
    規定，被告自應負損害賠償責任，原告受有左列之損害，被告應予以賠償：
  １醫療費用：原告因被告毆打成傷，共計支出醫療費用二萬二千四百七十六元，其
    中因傷害之處，位於胸部接近心臟，造成呼吸困難，胸部疼痛不堪，惟因顧慮到
    開刀恐會損及心臟，故取得醫師之允許，改以傳統推拿接骨方式治療，支出計二
    萬一千元，此為不得不採取之必要醫療措施，被告應予賠償。
  ２慰撫金：被告從事發至今均無悔意，且因兩造毗鄰而居，二人時常無意間碰面，
    卻仍遭受被告及其家人之言語譏諷，更加深原告之痛苦，身心俱受折磨，非令被
    告負起賠償之責，否則難使原告之精神稍受撫慰；而原告係高中畢業，目前從事
    裝璜業，平均收入約為每月三萬元，反觀被告出入有汽車代步，又擁有二處不動
    產，經濟顯較原告優渥，衡諸雙方身分地位，為此請求被告給付三十萬元之慰撫
    金，以平復原告精神上之痛苦。
三、證據：提診斷證明書、刑事判決書、醫療單據為證。
乙、被告方面：
一、聲明：
  (一)原告之訴駁回。
  (二)訴訟費用由原告負擔。
二、陳述：
  (一)本件被告傷害事實雖經判決有罪，惟實情乃兩造因糾紛而爭執，而被告為防衛妻
    子安全始與原告拉扯，甚至互毆，致兩造皆有受傷。又被告長年居住該地，熱心
    公益，鄉里敬重，固未就此細故向之提起傷害告訴，竟因此善良，直落得被判有
    罪下場，情何以堪。
  (二)原告自稱胸線性骨折，然一般民眾遇有四肢骨傷時，固有向中醫推拿求診，惟胸
    骨有傷且自稱壓迫心臟，豈有向中醫師問診之理。再原告所提醫療費用收據，其
    中中醫醫院係八十九年九月十六日所發，實令人費解。
  (三)被告有誠意和解，且原告並沒有受到大的傷害，要求過高，我已經一、二個月沒
    工作，經濟不佳，又原告指稱被告有二處不動產乙事，乃子虛烏有。
三、證據：鄉里親友證明書為證。
    理    由
一、本件原告主張：被告於八十八年十二月三日十三時許，在兩造住處騎樓毆打原告
    ，致原告受有胸骨線性骨折之傷害，業據其提出診斷書為證，並經本院八十九年
    上易字第二九二七號刑事判決認定，判處罪刑在案，且被告亦自認與原告因爭執
    而互毆屬實，原告之主張，堪信為真實。
二、被告雖抗辯，乃兩造因糾紛而生爭執，而被告為防衛妻子安全始與原告拉扯，致
    兩造皆有受傷云云，為不足採。
三、被告不法侵害原告之身體，既經認定，自應負賠償責任。茲所應審酌者，為原告
    所得請求被告賠償之金額，爰分述如左：
  (一)醫療費二萬二千四百七十六元部分：查其中二萬一千元未經提出醫師處方，難認
    係醫療上之必要，不應准許。其餘醫療費共計一千四百七十六元，依原告所受傷
    害及收據載明治療費別，自屬治療上之必要費用，應予准許。
  (二)精神慰藉金三十萬元部分；查原告受有胸骨線性骨折之傷害，肉體、精神確受有
    痛若，本院斟酌原告為國中畢業，從事裝璜業，月入約三萬多元；被告係國中畢
    業，以作西裝為業，月薪約二萬多元及兩造之身分、地位、經濟能力，原告受傷
    害之程度等一切情狀，認為原告請求三十萬元元，尚嫌過高，應予核減為十萬元
    元，方屬公允，逾此數額之請求，為無理由。
  (三)從而，原告基於侵權行為之損害賠償請求權，請求被告賠償原告一十萬一千四百
    七十六元，及自八十九年十月五日（起訴狀繕本送達翌日）起，至清償日止，依
    法定利率計算之遲延利息部分，洵屬正當，應予准許。逾此部分所為之請求，為
    無理由，應予駁回。
據上論結：本件原告之訴，為一部有理由，一部無理由，依民事訴訟法第七十九條但
書，判決如主文。
中      華      民      國      九十      年      六      月    十九    日
                                臺灣高等法院民事第十一庭
                                    審判長法  官  吳  景  源
                                          法  官  滕  允  潔
                                          法  官  連  正  義
右正本係照原本作成。
不得上訴。
中      華      民      國      九十      年      六      月    二十    日
                                          書記官  張  永  中


司法院資訊處製作；財團法人民間司法改革基金會備份。
